臺灣高雄地方法院刑事判決　　　　　　　95年度訴字第3237號
公　訴　人　臺灣高雄地方法院檢察署檢察官
被　　　告　甲○○
上列被告因違反毒品危害防制條例案件，經檢察官提起公訴（95
年度毒偵字第7102號），被告於本院準備程序為有罪之陳述，經
合議庭裁定由受命法官依簡式審判程序獨任審理，本院判決如下
：
    主  文
甲○○施用第一級毒品，累犯，處有期徒刑拾月。扣案之海洛因
壹包（檢驗前重零點壹柒零公克，檢驗後重零點壹貳零公克）沒
收銷燬之。
    事  實
一、甲○○前於民國87年間，因施用毒品案件，經本院以87年度
    毒聲字第1487號裁定送觀察、勒戒後，認無繼續施用毒品之
    傾向，於87年8 月13日觀察、勒戒執行完畢釋放，並經臺灣
    高雄地方法院檢察署檢察官以87年度偵字第17731 號為不起
    訴處分確定；復於上開觀察、勒戒執行完畢釋放後5 年內之
    88 年 間，因施用第一級、第二級毒品案件，經本院以88年
    度毒聲字第1410號裁定送觀察、勒戒，認有繼續施用毒品傾
    向，再經本院以88年度毒聲字第2260號裁定令入戒治處所施
    以強制戒治，於戒治期間表現良好，經本院以88年度毒聲字
    第7708號裁定停止戒治，所餘戒治期間並付保護管束，嗣因
    保護管束期滿視為強制戒治執行完畢釋放；其施用第一級、
    第二級毒品犯行，則經本院於88年5 月29日以88年度訴字第
    644 號各判處有期徒刑9 月、6 月，並定應執行刑1 年2 月
    確定。另其於92年間，因違反妨害兵役條例案件，經本院以
    92年度易字第1644號判決判處有期徒刑3 月確定；因違反毒
    品危害防制條例案件，經本院以93年度訴緝字第209 號判決
    各判處有期徒刑8 月、4 月，應執行刑有期徒刑10月，經提
    起上訴後，嗣於臺灣高等法院高雄分院94年度上訴字第95號
    案件審理中撤回上訴而確定，並與前開違反妨害兵役案件之
    宣告刑合併定應執行刑有期徒刑1 年，甫於95年1 月25日縮
    短刑期而徒刑執行完畢。詎其仍不知悔改，並戒絕毒癮，明
    知海洛因業經公告為毒品危害防制條例第2 條第2 項第1 款
    所列管之第一級毒品，不得非法持有、施用，於觀察、勒戒
    執行完畢釋放後5 年內已再犯前揭施用毒品案件，竟仍基於
    施用第一級毒品海洛因之集合犯意，自95年8 月2 日起至同
    年月13日止，大多於每日上午某時許，以平均每日1 次之施
    用頻率，在其位在高雄縣鳳山市○○路○ 段275 號4 樓住處
    房間內，以將第一級毒品海洛因摻入香菸內點燃後吸食之方
    式，先後施用第一級毒品海洛因數次。嗣於同年月16日晚間
    7 時20分許，因騎乘車牌號碼UEE －653 號機車行經高雄縣
    鳳山市○○○路102 之7 號旁為警攔檢盤查，當場扣得第一
    級毒品海洛因1 小包（檢驗前重0.170 公克，檢驗後重0.12
    0 公克），並採集尿液送驗呈嗎啡陽性反應而查悉上情。
二、案經高雄市政府警察局苓雅分局報告臺灣高雄地方法院檢察
    署檢察官偵查起訴。
    理  由
一、按本案被告甲○○所犯係死刑、無期徒刑、最輕本刑為3 年
    以上有期徒刑以外之罪，其於準備程序就前揭被訴事實為有
    罪之陳述，經受命法官告知簡式審判程序之旨，並聽取其與
    公訴人之意見後，本院認無不得或不宜改依簡式審判程序進
    行之情形，爰依刑事訴訟法第273 條之1 第1 項規定，裁定
    本件由受命法官獨任進行簡式審判程序，合先敘明。
二、上揭事實業據被告於本院審理時供承不諱，且被告於95 年8
    月16日晚間9 時45分許為警採集尿液送驗之結果，呈嗎啡陽
    性反應，此有高雄市立凱旋醫院95年8 月28日A00000000 號
    濫用藥物尿液檢驗報告1 份（院卷第31頁）附卷可稽。又扣
    案白色粉末1 包，經以化學呈色法及氣相層析質譜儀分析法
    ，分析檢驗結果，呈第一級毒品海洛因陽性反應，亦有卷附
    同上醫院95年9 月11日高市凱醫驗字第2335 號 鑑定書1 紙
    及扣案毒品照片2 幀足憑，堪認確係第一級毒品海洛因無訛
    。是被告之自白核與事實相符，洵堪採為論罪科刑之依據。
    本案事證明確，被告上開施用第一級毒品犯行，堪以認定。
三、第按海洛因為毒品危害防制條例第2 條第2 項第1 款所稱之
    第一級毒品，不得施用、持有。次按，犯毒品危害防制條例
    第10條施用第一級毒品之罪者，檢察官應聲請法院裁定，令
    被告入勒戒處所觀察、勒戒，經觀察、勒戒後，檢察官依據
    勒戒處所之陳報，認受觀察、勒戒人無繼續施用毒品傾向者
    ，應即釋放，並為不起訴之處分；認受觀察、勒戒人有繼續
    施用毒品之傾向者，檢察官應聲請法院裁定令入戒治處所強
    制戒治，其期間為6 個月以上，至無繼續強制戒治之必要為
    止，但最長不得逾1 年，強制戒治期滿，應即釋放，由檢察
    官為不起訴之處分。觀察、勒戒或強制戒治執行完畢釋放後
    ，5 年內再犯第10條之罪者，應依一般刑事訴訟程序予以起
    訴論罪科刑，此觀諸毒品危害防制條例第20條第1 項、第2
    項、第23條第1 項、第2 項規定自明。而被告若於5 年內已
    再犯，經依法追訴處罰，縱其第3 次（或第3 次以上）再度
    施用毒品之時間，在初犯經觀察、勒戒或強制戒治執行完畢
    釋放5 年以後，已不合於「5 年後再犯」之規定，且因已於
    「5 年內再犯」，顯見其再犯率甚高，原實施觀察、勒戒或
    強制戒治，已無法收其實效，即應依該條例第10條處罰（最
    高法院95年第7 次刑事庭會議決定可資參照）。本件被告前
    於87年間，因施用毒品案件，經本院以87年度毒聲字第1487
    號裁定送觀察、勒戒後，認無繼續施用毒品之傾向，於87年
    8 月13日觀察、勒戒執行完畢釋放，並經臺灣高雄地方法院
    檢察署檢察官以87年度偵字第17731 號為不起訴處分確定；
    復於88年間，因施用第一級、第二級毒品案件，經本院以88
    年度毒聲字第1410號裁定送觀察、勒戒後，認有繼續施用毒
    品傾向，再經本院以88年度毒聲字第2260號裁定令入戒治處
    所施以強制戒治，於戒治期間表現良好，經本院以88年度毒
    聲字第7708號裁定停止戒治，所餘戒治期間並付保護管束，
    嗣因保護管束期滿視為強制戒治執行完畢釋放；其施用第一
    級、第二級毒品犯行，則經本院於88年5 月29日以88年度訴
    字第644 號各判處有期徒刑9 月、6 月，並定應執行刑1 年
    2 月確定在案，有臺灣高雄地方法院檢察署刑案資料查註紀
    錄表、全國施用毒品案件紀錄表及臺灣高等法院被告前案紀
    錄表、在監在押全國紀錄表各1 件及本院判決書2 份在卷可
    參，是被告於上開強制戒治執行完畢釋放後，5 年內再犯上
    開施用第一級、第二級毒品案件經本院判處上開徒刑確定，
    則本件施用毒品罪雖係在前開強制戒治執行完畢釋放5 年後
    所犯，揆諸前揭說明，仍應依法論科。
四、核被告所為，係犯毒品危害防制條例第10條第1 項之施用第
    一級毒品罪。被告持有第一級毒品之低度行為，為施用之高
    度行為所吸收，不另論罪。而按刑事法若干犯罪行為態樣，
    本質上原具有反覆、延續實行之特徵，立法時既予特別歸類
    ，定為犯罪構成要件之行為要素，則行為人基於概括之犯意
    ，在密切接近之一定時、地持續實行之複次行為，倘依社會
    通念，於客觀上認為符合一個反覆、延續性之行為觀念者，
    於刑法評價上，即應僅成立一罪。學理上所稱「集合犯」即
    屬之（最高法院95年度台上字第1079號判決意旨參照）。另
    判斷何種構成要件行為，預計就是集合行為？首先要藉助「
    文義解釋」，也就是從法條所描述文字的通常語意來判斷。
    當文義解釋無法提供明確答案時，則必須探究系爭處罰規範
    的目的來解釋，並參酌實際生活上犯罪的典型實施型態來綜
    合判斷。又並非所有構成要件之行為具有反覆實施之特徵，
    即當然成立集合犯，而得評價為一罪，仍須行為人係基於概
    括之犯意，在密切接近之一定時、地持續實行之複次行為，
    而依社會客觀通念，認為符合一個反覆、延續性之行為觀念
    ，在刑法評價上，始得評價為一罪。因此，行為人之數次行
    為，在主觀上如係分別起意，或客觀上非係利用同一機會為
    之，則因該數次行為間，對於同一社會法益，並不具侵害法
    益同一性，在評價上則應成立數罪。由於毒品本具成癮性（
    毒品危害防制條例第2 條第1 項參照），施用者一經上癮，
    即難戒斷，在其主觀依賴毒品之心理下，須持續、密接施用
    毒品以解癮，再犯率高，否則難以承受毒癮發作之痛苦，且
    施用次數、重量通常與施用毒品期間成正比，各次施用毒品
    之間隔愈趨密集，是施用毒品行為，本質上多具有反覆實施
    之行為特性，依社會通念，客觀上符合一個反覆、延續性之
    行為觀念。查本件被告施用毒品時間係自95年8 月2 日起至
    同年月13日止，於每日上午某時許，以平均每日施用1 次之
    頻率，先後施用第一級毒品海洛因數次，時間相隔甚短，係
    在密切接近之時間內多次施用毒品，並參以被告於本院審理
    中自承：伊自95年2 月份剛出獄不久開始施用，剛開始有無
    施用毒品都沒有關係，伊是從出車禍之後，才開始要施用毒
    品來止痛；伊自95年8 月2 日到95年8 月13日之間，幾乎每
    天都施用毒品，沒有施用毒品會有痛苦，施用的時間都是在
    每天早上的時候施用等語（院卷第106 頁）明確，顯見被告
    於本件施用毒品行為時，主觀上已對毒品產生依賴，其先後
    數次施用毒品應非分別起意，在評價上應依集合犯論以一罪
    ，較為合理。又被告曾於92年間，因違反妨害兵役條例案件
    ，經本院以92 年 度易字第1644號判決判處有期徒刑3 月確
    定；因違反毒品危害防制條例案件，經本院以93年度訴緝字
    第209 號判決各判處有期徒刑8 月、4 月，定應執行刑有期
    徒刑10月，經提起上訴後，嗣於臺灣高等法院高雄分院94年
    度上訴字第95號案件審理中撤回上訴而確定，上開2 罪經合
    併定應執行刑有期徒刑1 年，並於95年1 月25日縮短刑期而
    徒刑執行完畢，有上開臺灣高等法院被告前案紀錄表1 份在
    卷可參，其於有期徒刑執行完畢後5 年內，故意再犯本件有
    期徒刑以上之罪，為累犯，應依刑法第47條第1 項規定加重
    其刑。爰審酌被告於前開觀察、勒戒、強制戒治執行完畢後
    ，屢次再犯施用毒品案件，經法院判處有期徒刑確定在案，
    已如前述，顯見其仍未戒除其毒癮，且戒毒之意念非堅，惟
    念被告犯後已坦承犯行，態度良好，且施用毒品行為，乃屬
    對其自身健康之戕害行為，及其犯罪動機、目的、手段等一
    切情狀，量處如主文所示之刑，以資懲儆。扣案之白色粉末
    1 包（檢驗前重0.170 公克，檢驗後重0.120 公克），經鑑
    定結果確呈第一級毒品海洛因陽性反應，亦如前述，應依毒
    品危害防制條例第18條第1 項前段規定沒收銷燬之；又鑑定
    單位一般係以傾倒之方式，將包裝袋內之毒品倒出而與包裝
    袋分離而稱重，必要時，輔以刮杓刮取袋內毒品，然無論依
    何種方式分離，包裝袋內均有極微量之毒品殘留，業經法務
    部調查局以93年3 月19日調科壹字第09300113060 號函釋在
    案，並為本院職務上已知之事實，足認本件用以包覆扣案毒
    品之包裝袋，其內均含有極微量第一級毒品海洛因殘留而無
    法析離，應整體視為扣案之第一級毒品海洛因，不問屬於犯
    人與否，併予沒收銷燬。至於鑑驗耗用之毒品既已滅失，自
    無庸宣告沒收銷燬，附此敘明。
據上論斷，應依刑事訴訟法第273 條之1 第1 項、第284 條之1
、第299 條第1 項前段，毒品危害防制條例第10條第1 項、第18
條第1 項前段，刑法第11條、第47條第1 項，判決如主文。
本案經檢察官乙○○到庭執行職務。
中　　華　　民　　國　　96　　年　　1　 　月　　23　　日
                  刑事第十六庭  法　官  蔣志宗
以上正本證明與原本無異。
如不服本判決，應於判決送達後10日內，向本院提出上訴狀。
中　　華　　民　　國　　95　　年　　1　 　月　　23  　日
                                書記官  洪育祺
附錄本件論罪科刑之法條：
毒品危害防制條例第10條
施用第一級毒品者，處 6 月以上 5 年以下有期徒刑。
施用第二級毒品者，處 3 年以下有期徒刑。
